【裁判字號】    96,訴,2227
【裁判日期】    970117
【裁判案由】    搶奪
【裁判全文】
臺灣彰化地方法院刑事判決              96年度訴字第2227號
公  訴  人  台灣彰化地方法院檢察署檢察官
被      告  甲○○NGO D.
上列被告因搶奪案件，經檢察官提起公訴（96年度偵字第9639號
），本院依簡式審判程序判決如下：
    主  文
甲○○以強暴妨害人行使權利，處拘役拾日，如易科罰金，以新
台幣壹仟元折算壹日。緩刑貳年。
    事  實
一、甲○○於民國96年10月16日12時40分（起訴書誤為13時15分
    ）許，見乙○○騎乘機車欲進入彰化縣田尾鄉正義村民和巷
    295號工廠上班，即招呼乙○○停下所騎乘之機車，欲向乙
    ○○詢問其行動電話號碼，因乙○○不願告知，即基於以強
    暴妨害人對其物品行使管領權利之犯意，未經乙○○同意，
    徒手強取放置於乙○○口袋之行動電話1支，並持乙○○之
    鑰匙打開上開機車之置物箱，取走乙○○放置於置物箱內之
    皮包1個，查看上開行動電話號碼及皮包內有無放置照片，
    因乙○○見其所有上開物品遭甲○○強行取走，旋即進入工
    廠向其同事鄭今及阮氏萊哭訴，而甲○○於查看後無法返
    還上開物品予乙○○，即自行騎乘腳踏車離去，鄭今與阮
    氏萊見狀在後追逐，要求甲○○停車，然因甲○○不認識上
    開2人，故未返還上開物品，逕行離去。嗣為警循線查獲，
    並在彰化縣北斗鎮後溪巷28號甲○○居住之宿舍查獲上開物
    品。
二、案經乙○○訴由彰化縣警察局北斗分局報告台灣彰化地方法
    院檢察署檢察官偵查起訴。
    理  由
一、本件被告甲○○所涉係死刑、無期徒刑、最輕本刑為3年以
    上有期徒刑之罪或高等法院管轄第一審案件以外之罪，並於
    本院行準備程序時就被訴事實為有罪之陳述，本院合議庭依
    刑事訴訟法第273條之1第1項規定，裁定改由受命法官獨任
    行簡式審判程序，先予敘明。
二、上揭事實，業據被告甲○○於本院審理時坦承不諱，核與證
    人乙○○、鄭今於警詢及偵訊中之證述，及證人阮氏萊於
    警詢中之證述相符，復有搜索扣押筆錄、扣押物品目錄表、
    贓物認領保管單、查獲照片4張附卷可參。本件事證明確，
    被告犯行洵堪認定。
三、核被告上開所為，係犯刑法第304條第1項之強制罪。公訴人
    雖指訴被告上開所為，有不法所有之意圖，係犯同法第325
    條第1項之搶奪罪。惟刑法第325條第1項之搶奪罪，係以基
    於為自己或第三人不法所有之意圖，而乘人不備搶奪他人財
    物為犯罪構成要件。依據被害人乙○○之指證內容，被告在
    為上開犯行之前，已與被害人乙○○認識，且被告亦向被害
    人詢問其行動電話號碼。審酌被告犯案之經過，被告辯稱其
    無不法所有之犯意乙情，應屬可信。則被告行為時既無不法
    所有之意圖，所為即與刑法第325條第1項搶奪罪之犯罪構成
    要件有間，其在未徵得被害人同意之情形下，施以不法腕力
    而以強暴方法取走被害人上開物品之行為，應係觸犯刑法第
    304條第1項之強制罪。公訴人就被告上開所為，認被告係犯
    刑法第325條第1項之搶奪罪，起訴法條尚有未洽，惟因社會
    基本事實同一，本院應變更起訴法條而為審判。爰審酌被告
    並無任何前科，素行甚佳，犯後坦承犯行，確已明瞭自己行
    為之錯誤等一切情狀，量處如主文所示之刑，並諭知易科罰
    金之折算標準。末查，被告前未曾因故意犯罪受有期徒刑以
    上刑之宣告，有台灣高等法院被告前案紀錄表在卷可參，經
    此司法偵審程序後，當知所警惕，本院認其所受宣告之刑，
    以暫不執行為適當，爰諭知被告緩刑2年，以勵自新。
據上論斷，應依刑事訴訟法第273條之1第1項、第299條第1項前
段、第300條，刑法第304條第1項、第41條第1項前段、第74條第
1項第1款，刑法施行法第1條之1，判決如主文。
本案經檢察官蔡明達到庭執行職務
中    華    民    國    97    年    1     月    17    日
                  刑事第六庭    法      官  林欣苑
以上正本證明與原本無異。
如不服本判決，應於判決送達後10日內，向本院提出上訴書狀，
上訴書狀應「敘述具體上訴理由」，並按他造當事人之人數附繕
本。「切勿逕送上級法院」。
中    華    民    國    97    年    1     月    17    日
                                書  記  官   楊筱惠


司法院資訊處製作；財團法人民間司法改革基金會備份。
